【裁判字號】    88,上易,3230
【裁判日期】    890307
【裁判案由】    詐欺
【裁判全文】
臺灣高等法院臺中分院刑事判決              民國八十八年度上易字第三二三○號
    上  訴  人  臺灣台中地方法院檢察署檢察官
    被      告  丙○○
右上訴人因被告詐欺案件，不服臺灣台中地方法院中華民國八十八年十一月六日第一
審判決（民國八十八年度易字第二二二二號，起訴案號：臺灣台中地方法院檢察署民
國八十八年度偵字第七五六三號），提起上訴，本院判決如左：
    主      文
上訴駁回。
    理      由
一、本案經本院審理結果，認第一審判決被告無罪，並無不當，應予維持，並引用第
    一審判決書記載之證據及理由（如附件）。
二、查被告與告訴人簽訂讓渡契約書時，縱未告知尚有合夥人甲○○之事實，惟此與
    被告是否蓄意詐欺無關。再證人林顯榮、易陳秋萍縱與被告有親屬關係，但刑事
    訴訟法條採自由心證主義，對於證據之種類並未設有限制，被告親屬非不得為證
    人，至證明力如何，則由法院自由判斷。檢察官上訴意旨，徒以證人易陳秋萍、
    林顯榮為被告親屬所為證詞，不免偏頗一節，洵屬臆測，上訴難認有理，應予駁
    回。
三、據上論斷，應依刑事訴訟法第三百七十三條、第三百六十八條，判決如主文。
本案經檢察官丁○○到庭執行職務。
中      華      民      國     八十九     年      三      月    七      日
                                   臺灣高等法院臺中分院刑事第十一庭
                                           審判長法  官  羅  禮  政
                                                 法  官  陳  欣  安
                                                 法  官  曾  謀  貴
右正本證明與原本無異。
不得上訴。
                                                 書記官    錫  彬
中      華      民      國     八十九     年      三      月     八     日
                                                                        Ｄ
臺灣臺中地方法院刑事判決                        八十八年度易字第二二二二號
    公  訴  人  臺灣臺中地方法院檢察署檢察官
    被      告  丙○○  男四十八歲（民國○○年○月○○日生）
    （原名  林綏）      住台中縣霧峰鄉○○路一０六號
                        身分證統一編號：Ｌ一三一五一二九號
右列被告因詐欺案件，經檢察官提起公訴（八十八年度偵字第七五六三號）及移送併
案（八十八年度偵字第一四九五五號），本院判決如左：
    主  文
丙○○無罪。
    理  由
一、公訴意旨如起訴書之記載。（如附件）
二、按犯罪事實應依證據認定之，無證據不得推定其犯罪事實，刑事訴訟法第一百五
    十四條定有明文。又按認定不利於被告之事實須依積極證據，苟積極證據不足為
    不利於被告事實之認定時，即應為有利於被告之認定，更不必有何有利之證據。
    又按告訴人之指訴係以使被告受刑事訴追為目的，是其陳述是否與事實相符，仍
    應調查其他證據以資審認。又按刑法第三百三十九條第一項詐欺罪之成立，以意
    圖為自己或第三人不法所有，以詐術使人將本人或第三人之物交付為要件。所謂
    以詐術使人交付，必須被詐欺人因其詐術而陷於錯誤，若其所用方法，不能認為
    詐術，亦不致使人陷於錯誤，即不構成該罪。（最高法院三十年上字第八一六號
    五十二年台上字第一三○○號、四十六年台上第二六０號判例參照）。又按刑法
    第三百三十九條之詐欺罪，係以行為人於客觀上施用詐術使人陷於錯誤，並於行
    為之初，即已意圖為不法之所有或意圖得財產上之不法利益，為其構成要件。又
    債務人於債之關係成立後，如有債務不履行之情形，在一般社會經驗上可能之原
    因甚多，縱令出於惡意而有遲延給付或不為給付之情事，苟無足以證明其債之關
    係發生時自始故意藉此從事財產犯罪之積極證據，根據刑事訴訟法第一百五十四
    條之規定，仍不得僅以債信違反之客觀事態，推定債務人自始有詐欺取財或詐欺
    得利之犯意。（台灣高等法院八十三年上易字第四八九五號判決可資參照）。
三、本件公訴人認被告丙○○涉犯上開詐欺罪嫌，無非以告訴人乙○○之指訴、存證
    信函暨兩造所訂立讓渡契約書、中華電信股份有限公司電信費收據及被告自承僅
    借得資金新台幣（下同）二十餘萬元之資金，顯無資力為主要論據。惟查被告固
    不諱與告訴人乙○○訂立前開讓渡契約書，惟堅決否認有何詐欺之犯行，並辯稱
    伊與告訴人就台中市○區○○路一段三四五號十一樓之一房間內之裝潢及辦公設
    備訂立讓渡契約，由告訴人將上開設備讓與伊，進而由伊與案外人甲○○（目前
    人在大陸西安）合夥開設「米基蘭國際機構中區營業處」（下簡稱米基蘭商號）
    ，由伊與甲○○各出資二十五萬及七十五萬元，合計資本一百萬元，然甲○○嗣
    資金未到，伊又於八十七年十二月初因臥病在家休養一週，待身體恢復，即與告
    訴人電話聯絡告知資金不足情形，但告訴人拒絕與伊洽談，伊又自行找四組人士
    前往查看上開辦公處所，洽談頂讓該處所未果，嗣八十八年三月間，查悉告訴人
    已將該處所另行頂讓他人經營，但伊並無不法所有之意圖等詞。經查：
(一)、被告與告訴人訂立讓渡契約書，就座落台中市○區○○路一段三四五號（林鼎高
    大樓）十一樓之一房屋（下簡稱系爭房屋）內之裝潢、隔間、桌椅、總機電話
    等辦公設備讓渡被告，為兩造所不爭執，並有讓渡契約書乙件附卷可稽。又查上
    開林鼎高大樓系爭房間屋主係林鼎實業股份有限公司（下簡稱林鼎公司），由
    該公司出租與告訴人，再由告訴人將屋內辦公設備讓與被告，嗣林鼎公司以租期
    屆滿為由於八十八年一月十五日收回系爭房屋，而屋內裝潢、隔間及桌椅等均在
    現場未變，再由告訴人另行找尋第三人基業投資顧問公司繼續向林鼎公司承租系
    爭房屋等情，亦經林鼎公司財務經理林素禎當庭結證屬實。告訴人亦不諱言除鐵
    櫃及影印機各乙台外，其餘物品均在系爭屋內，另被告自有物品傳真機、展示櫃
    等物品，亦存放該屋內等詞在卷。而被告陳稱告訴人上開乙台鐵櫃因營業不適用
    而洽商傢俱店換成圓桌等情，亦經證人林顯榮當庭結證屬實。查被告苟有不法詐
    欺之意圖，何以系爭房屋屋內之辦公設備仍大致不變，甚至留有被告自有營業物
    品，而未全部搬遷一空﹖並任由告訴人另行找人承租受讓屋內辦公設備，是難逕
    認被告訂約之初，有何不法所有之意圖可言。
(二)、次查被告訂立上開讓渡契約之初，確欲與甲○○合夥經營米基蘭商號，嗣因情勢
    變更，甲○○資金未依約加入，致無法籌足資金，而未開業，但被告待病體回復
    後，即刻與告訴人聯絡協商等情，亦經證人易陳秋萍、林顯榮供證明確，並有該
    米基蘭商號之宣傳錄影帶及經營計畫書等各在卷可稽在卷。再質之被告亦自承八
    十七年十二月底，被告曾邀約告訴人外出洽商上開讓渡契約事宜等詞在卷。故被
    告辯稱受讓系爭房屋辦公設備，意欲經營米基蘭商號，嗣因合夥人資金未到，無
    法營業等詞，非無可採，準此，殊難逕認被告有何施用詐術致告訴人陷於錯誤可
    言。
    綜上所述，本件純係民事債務糾紛，自不能以告訴人片面之指訴，即逕認定被
    告有前開詐欺之犯行，此外，復查無其他積極證據足資證明被告有何詐欺之犯行
    ，揆諸首開說明，不能證明被告犯罪，自應為無罪之諭知。
三、查本案被告既諭知無罪，則檢察官移送併辦被告詐欺楊國瑋、勾純麟部分（八十
    八年度偵字第一四九五五號），顯與本案無裁判上一罪之關係，本院自無從審究
    ，應檢還檢方另行偵辦，附此明。
四、據上論斷，應依刑事訴訟法第三百零一條第一項判決如主文。
本案經檢察官李月治到庭執行職務。
中     華      民      國    八十八    年      十一      月     六      日
                                    臺灣臺中地方法院刑事第二庭
                                          法  官   陳  繼  先
右正本證明與原本無異。
如不服本判決，應於判決送達後十日內向本院提出上訴狀，上訴於臺灣高等法院臺中
分院( 須附繕本 )。
                                          書記官
中     華      民      國    八十八    年      十一      月     六      日


司法院資訊處製作；財團法人民間司法改革基金會備份。
